【裁判字號】    89,交聲,54
【裁判日期】    891227
【裁判案由】    違反道路交通管理處罰條例聲明異議
【裁判全文】
臺灣苗栗地方法院交通事件事裁定                    八十九年度交聲字第五四號
    移
    聲明異議人
    即受處分人  乙○○
                丙○○
右列受處分人因違反道路交通管理處罰條例案件，對於交通部公路局新竹區監理所苗
栗監理站八十九年十月十三日所為之處分（苗稽駕字第五四─一Ｆ00000000
號裁決書、苗稽車字第五四─一Ｆ00000000裁決書），聲明異議，本院裁定
如左：
    主  文
原處分有關無照駕駛及未裝後照鏡部分撤銷。
丙○○汽車駕駛人，駕駛車輛未隨身攜帶駕駛執照，處罰鍰新台幣陸佰元。
其餘異議駁回。
    理  由
一、聲明異議意旨略以：交通部公路局新竹區監理所苗栗監理站（下稱苗栗監理站）
    民國八十九年十月十三日苗稽駕字第五四─一Ｆ00000000號、苗稽車字
    第五四─一Ｆ00000000裁決稱：聲明異議人即受處分人丙○○於八十九
    年九月十三日十七時三十五分，在苗栗縣造橋火車站前，經苗栗縣警察局竹南分
    局甲○○舉發一、無照駕駛。二、騎機車未裝置後照鏡。三、未帶行照。因異議
    人於八十九年十月十二日到站陳述不服舉發，故依據道路交通管理條例第二十一
    條第一款、第十六條第一項第二款、第十四條第一項第二款暨違反道路交通管理
    事件統一裁罰標準及處理細則第四十一條第四項規定逕行裁決罰鍰新台幣一萬四
    千四百元（未裝照後鏡一千八百元、未帶行照六百元、無照駕駛一萬二千元）。
    惟聲明異議人係將車號ＪＪＷ－４６１號機車，於八十九年九月十三日下午五時
    三十五分停放於苗栗縣造橋火車站前廣場並未有騎乘，且八十九年九月十三日十
    七時三十五分北上火車誤點，至十七時四十五分到站，異議人丙○○尚未接到妹
    陳淑芬，根本尚未騎乘，而道路交通管理處罰條例第二十一條、十六條、十四條
    必須機車駕駛人具有駕駛或騎乘行為為處罰構成要件，若未騎乘而將車停放於火
    車站前廣場，顯與構成要件不合，不應處罰；再上開機車裝備齊全，並無未裝後
    照鏡，經苗栗縣竹南分局黎萬輝督察勘查屬實可證；又事後異議人業將駕照及行
    照帶往火車站前，該裁決書以無照駕駛、未裝後照鏡、未帶行照處分，顯有不當
    ，經申訴，警方仍維持原裁決，伊認與法有違等語。
二、按道路交通管理條例第十二條規定：「汽車行車執照、拖車使用證應隨車攜帶，
    以備查驗」。又道路交通管理處罰條例第十四條第二款規定：「汽車行駛有左列
    規定者，處汽車所有人一百元以上二百元以下罰鍰，並責令改正，補換牌照或禁
    止其行駛：二、行車執照、拖車使用證或預備引擎使用證，未隨車攜帶者。」及
    第二十五條第二款規定：「汽車駕駛人有左列情形之一者，處一百元以上二百元
    以下罰鍰，並責令補辦登記、補照、換照或禁止駕駛：三、駕駛車輛未隨身攜帶
    駕駛執照。」，是依上開條文規定行車執照、駕駛執照應隨車攜帶。經查異議人
    自承當日丙○○騎機車自造橋火車站接其妹陳淑芬，確實未攜帶行車執照及駕照
    ，是接獲陳淑芬來電要求始攜帶行照及丙○○駕照前往造橋火車站瞭解等情，有
    其異議狀及八十九年十一月三十日到庭陳述之當日筆錄在卷可資為證，是參照上
    開法條行車執照及駕照應隨車攜帶，以備查驗，並非機車「行進」中應攜帶行車
執照及駕照；又依據交通部台灣鐵路管理局運務處台中運務段竹南站八十九年十
    二月六日竹南站運字第八六四號函主旨記載：「八十九年九月十三日造橋站2246
    次（十七點三十五分）準點到站，下車步行至出口處約需一分鐘。」是等情，有
    該函附卷可資為證，並無異議人所陳述火車誤點到達之情事，況且本件是異議人
    丙○○騎機車到造橋火車站未帶駕照、行照與火車是否誤點無必然關係，故此部
    分苗栗縣警察局依據上開法條處罰新台幣六百元應無違誤，異議人此部分異議無
    理由應予駁回。
三、又異議人丙○○騎機車未戴駕駛執照，並非無駕照駕駛，是原處分處罰異議人丙
    ○○無照駕駛，與上開法條規定不符，此部分應予撤銷。
四、又異議人主張上開機車設備齊全，並無未裝置後照鏡等情，經查，卷內並無未裝
    置後照鏡之證據，雖承辦警員甲○○到庭陳述取締之時確實發現上開機車未裝置
    後照鏡等語，然為異議人所否認，辯稱安全帽置放於該後照鏡上，故承辦警員未
    發現，而苗栗縣竹南分局八十九年九月十五日晚上九時三十分訪談紀錄載明有裝
    置後照鏡等情，有該筆錄在卷可資為證，是異議人此部分抗辯為有理由，原處分
    應予撤銷。綜上所述，異議人之異議部分有理由，部分無理由，原處分如主文第
    一項所述之部分違法，應予以撤銷，爰依道路交通管理處罰條例第二十五條第三
    款所定罰鍰，裁定如主文第二項所示。異議人其餘異議如理由第二項所述為無理
    由應予駁回。
五、據上論斷，應依道路交通案件處理辦法第二十條，裁定如主文
    。
中     華     民     國      八十九     年     十二     月     二十七   日
                                      臺灣苗栗地方法院交通法庭
                                          法  官
右正本證明與原本無異。
如不服本裁定，應於裁定送達後五日內向本院提出抗告狀。
                                          書記官  楊  慧  萍
中     華     民     國        九十     年       一     月       二     日


司法院資訊處製作；財團法人民間司法改革基金會備份。
